臺北高等行政法院判決
　　　　　　　　　　　　　　　　　　 95年度簡字第00859號
原　　　告　甲○○
被　　　告　勞工保險局
代　表　人　乙○○（總經理）
訴訟代理人　丁○○兼送達代收.
　　　　　　丙○○
上列當事人間因勞工保險條例事件，原告不服行政院勞工委員會
中華民國95年8 月9 日勞訴字第0950030790號訴願決定，提起行
政訴訟。本院判決如下：
    主  文
原告之訴駁回。
訴訟費用由原告負擔。
　　事實及理由
一、事實概要：緣原告以台北市旅遊業職業工會為投保單位，加
    入勞工保險為被保險人。原告以於民國（下同）93年12月20
    日公出途中車禍致「右側肩峰鎖骨關節脫臼、右肩關節攣縮
    」，前經被告核付93年12月23日至94年10月26日期間計308
    日職業傷病給付。嗣原告以同一事故傷勢未癒，向被告繼續
    申請94年10月27日至95年1 月2 日期間職業傷病給付。經被
    告以原告右肩鎖關節脫臼手術治療，前給付308 日，已敷需
    求，乃於95年2 月10日以保給傷字第09560092340 號函（下
    稱原處分）核定此次所請傷病給付應不予給付。原告不服，
    向勞工保險監理委員會（下稱勞保監理會）申請審議，經該
    會以95年5 月9 日95保監審字第0638號審定書駁回後，提起
    訴願，亦遭駁回，遂提起本件行政訴訟。
二、原告起訴意旨略稱：
  (一)原告因公出差發生車禍當天，被護送到中國醫藥大學附設醫
    院診治，經照射Ｘ光，骨科醫師診斷為：「右肩韌帶斷掉，
    右側肩峰鎖骨關節脫臼、右肩關節攣縮」，囑咐務必手術治
    療，隨即安排隔天接受骨折復位及鋼釘固定手術。原告於94
    年6 月22日再次入院接受骨釘拔除手術，同年7 月1 日起至
    復健科診治，接受復健治療，截至95年2 月15日仍有關節僵
    硬情形，右肩關節攣縮，右肩持續酸痛，右手無法舉起，吃
    飯時右手無法伸直夾菜，如廁盥洗皆由妻子幫忙，確實無法
    工作，經醫師囑言「宜休養並繼續接受治療」。
  (二)被告駁回原告所續請之日期記載為94年10月27日至95年1 月
    2 日，此顯然有誤，正確職傷給付續請日期應為94年10月27
    日至95年2 月15日，被告有疏漏之處，應予更正。
  (三)原告右側肩峰鎖骨關節脫臼手術治療，不能以所附Ｘ光片顯
    示作為從事工作依據，蓋因Ｘ光只可作為脫臼手術有否接合
    之證明，對於其他傷勢及手術後產生病變無從證明。更何況
    重點在於原告不只是右肩峰鎖骨關節脫臼，更嚴重的是整個
    右肩韌帶全斷裂，亦即當初93年12月20日受傷部位。中國醫
    藥大學附設醫院骨科主治醫師林維群醫師所述之病況，稱恢
    復痊癒時間約需2 年，恐有五十肩之後遺症。原告自接受手
    術至復健治療，不到1 年時間（93年12月24日至94年10月26
    日止），被告只核付這段期間之職傷給付，對於原告後續申
    請94年10月27日至95年2 月15日計3 個多月之職傷給付，被
    告卻否准，其審核標準何在？又本件訴願決定提到被告向中
    國醫藥大學附設醫院查閱原告之病情與就診病歷等資料，該
    病歷影本及函復原告病情說明略載：「目前患者右肩活動仍
    受限，不宜抬重物及劇烈運動，可恢復工作時間未定。」
  (四)被告若有疑義，應有義務派員實地訪查原告之病況俾能瞭解
    原告實際病情，然被告卻無派員進行訪查。又原告於95年3
    月20日向勞保監理會申請審議，原告申請親赴說明，由該會
    之特約醫師會診，以求真相，惟亦遭被告拒絕。
  (五)同一傷病，依其不同年齡層、受傷部位、個人體質、傷勢嚴
    重性，每個人復原時間亦不盡相同。更何況原告當初受傷，
    完成開刀手術後，醫師囑咐須等半年後，作骨釘拔除手術，
    方可從事復健治療，在尚未拔除骨釘前，右手用肩帶整天吊
    著，整支手未曾活動，幾成癱瘓狀態，需要較漫長時間作復
    健治療。又原告從事旅遊業務工作，單獨作業，無人幫忙取
    代，每天務必騎機車東奔西跑，外出招攬業務，於94年10月
    27日至95年2 月15日期間，病況尚很嚴重，就工作性質而言
    ，實屬無法工作。
  (六)原告向被告申請之職傷給付，皆有附醫師診斷證明書，自始
    至終所開具之所有診斷書內容皆一樣。且中國醫藥大學附設
    醫院乃教學醫院，其所開具之診斷證明書，具有客觀性及真
    實性，值得採信。而被告之特約醫師只憑Ｘ光片及主觀見解
    ，即斷言原告94年10月時已痊癒許多，可以恢復工作等語，
    顯有不當，令人無法茍同。
  (七)聲明請求撤銷原處分、爭議審定及訴願決定，並命被告作成
    核付原告94年10月27日至95年2 月15日職業傷害給付新臺幣
    （下同）87,604元之行政處分，並追加被告應按法定利率5%
    計算由被告補償給付原告。
三、被告答辯意旨略稱：
  (一)參照行政院勞工委員會（下稱勞委會）89年6 月9 日臺89勞
    保三字第0022720 號函釋：「依據勞工保險條例第34條規定
    ，被保險人因執行職務而致傷害或職業病不能工作，以致未
    能取得原有薪資，正在治療中者，自不能工作之第4 日起，
    發給職業傷害補償費或職業病補償費。所稱不能工作係指勞
    工於傷病醫療期間不能從事工作，經醫師審定者。」
  (二)本案經被告洽調原告就診之病歷資料，先後送請2 位專科醫
    師審查，據醫理見解略以：「李先生右肩鎖骨關節脫臼手術
    治療，至94年10月26日左右應已有相當之恢復，故不同意再
    申請。」據此，被告核定後續所請傷病給付應不予給付，於
    法並無不合。
  (三)原告不服被告之核定，申請審議時曾檢送中國醫藥大學附設
    醫院開立之診斷書及Ｘ光片為證，被告為求慎重，送請被告
    之特約專科醫師審查，據醫理見解：「李先生所附Ｘ光片顯
    示右肩鎖骨關節情況尚好，於94年10月26日以後應可恢復工
    作，故不同意再申請。」另本件亦經勞保監理會送其特約專
    科醫師審查，審查意見：「依中國醫藥大學附設醫院病歷及
    函覆，李君93年12月20日住院，翌日接受脫臼復位及鋼釘固
    定，過程順利，94年6 月22日入院接受鋼釘拔除，94年6 月
    24日出院，依所附Ｘ光片，骨頭已癒合，並無明顯關節病變
    ，應可恢復輕便工作，勞工保險局原已核付308 日傷病給付
    為合理。」而審定駁回。
  (四)原告不服審定，提起訴願，並再檢送中國醫藥大學附設醫院
    95年5 月22日出具之診斷證明書為證，主張於上開期間內確
    實無法工作。惟依照勞工保險條例第28條及第56條明文規定
    被告機關為審核保險給付或勞保監理會為審議保險爭議事項
    ，得調查有關之文件，得另行指定醫院或醫師複檢，並得通
    知出具診斷書之醫院診所檢送必要之有關診療病歷等。即雖
    以被保險人之專門醫師診斷證明為依據，在無法確定傷病醫
    療期間何時可恢復工作能力，尚須審酌相關病歷檢查報告、
    訪查報告及特約專科醫師提供之專業意見等，以為審核之依
    據，然最終審查之核定權仍在被告。
  (五)本件經被告及勞保監理會共3 位特約專科醫師，先後4 度就
    原告上開期間就診之病歷資料及工作性質詳予審查，並提具
    專業醫理見解，咸認被告給付308 日傷病給付已敷療養需求
    ，被告所為處分於法並無違誤。
  (六)至原告後續所請95年1 月3 日至同年2 月6 日及95年2 月7
    日至同年2 月15日期間職業傷病給付，業分別經被告核定不
    予給付，原告不服，申請審議，經勞保監理會95年9 月14日
    95保監審字第1940號及95年10月2 日95保監審字第2840號審
    定書駁回，惟原告並未提起訴願。
四、按「被保險人因執行職務而致傷害或職業病不能工作，以致
    未能取得原有薪資，正在治療中者，自不能工作之第4 日起
    ，發給職業傷害補償費或職業病補償費。．．．前項因執行
    職務而致傷病之審查準則，由中央主管機關定之。」、「職
    業傷害補償費或職業病補償費，均按被保險人平均月投保薪
    資70% 發給，每半個月給付1 次；如經過1 年尚未痊癒者，
    其職業傷害補償費或職業病補償費減為平均月投保薪資之半
    數，但以1 年為限。」勞工保險條例第34條及第36條分別定
    有明文。又「(一)依據勞工保險條例第34條規定，被保險人因
    執行職務而致傷害或職業病不能工作，以致未能取得原有薪
    資，正在治療中者，自不能工作之第4 日起，發給職業傷害
    補償費或職業病補償費。所稱不能工作係指勞工於傷病醫療
    期間不能從事工作，經醫師診斷審定者，．．．。」復為勞
    委會89年6 月9 日台89勞保三字第0022720 號函明釋在案。
五、經查：
  (一)本件訴訟標的金額為87,604元，金額在20萬元以下，應適用
    簡易訴訟程序，合先敘明。
  (二)本件原告於訴狀送達後，追加請求被告應按法定利率5%計算
    補償給付予原告部分，因原告請求之基礎不變，合乎行政訴
    訟法第111條第3項第2款規定，故應予准許。
  (三)原告為勞工保險之被保險人，以其於93年12月20日公出途中
    車禍致「右側肩峰鎖骨關節脫臼、右肩關節攣縮」，前曾請
    領93年12月23日至94年10月26日期間計308 日職業傷病給付
    在案。嗣以同一事故傷勢未癒，繼續申請94年10月27日至95
    年1 月2 日期間職業傷病給付，經被告審查後以原處分否准
    在案，此有勞工保險傷病給付申請書兼給付收據、中國醫藥
    大學附設醫院診斷證明書、傷病給付受理編審清單等附原處
    分卷可稽，且為兩造所不爭，自堪信為真正。本件原告主張
    其於受傷後，嗣於94年6 月22日再次入院接受骨釘拔除手術
    ，同年7 月1 日起至復健科診治，接受復健治療，截至95年
    2 月15日仍有關節僵硬情形，右肩關節攣縮，右肩持續酸痛
    ，右手無法舉起，確實無法工作情形，經醫師囑言「宜休養
    並繼續接受治療」，被告應作成核付原告94年10月27日至95
    年2 月15日職業傷害給付之行政處分，及按法定利率5%計算
    由被告補償給付原告云云。
  (四)按當事人主張有利於己之事實者，就其事實有舉證之責任，
    民事訴訟法第277 條前段定有明文，依行政訴訟法第136 條
    之規定，上開規定為行政訴訟程序所準用。又按人民提起課
    予義務訴訟請求行政機關作成授益行政處分，係在增加自己
    之權利，依上開之規定，自應就權利發生實體上規定要件最
    低度事實負舉證責任。
  (五)查原告向被告申請94年10月27日起至95年1 月2 日期間之職
    業傷害傷害給付，案經被告向中國醫藥大學附設醫院查閱原
    告病情與原應診病歷等相關資料，據該院於95年1 月6 日以
    院管檔字第09 50100063 函檢附原告病歷影本並函覆原告病
    情說明略載，患者甲○○（即原告）於93年12月20日因右肩
    鋒鎖骨關節脫臼，住院接受手術治療，於12月24日出院，接
    受骨科門診追蹤，於94年6 月22日再次入院接受骨釘拔除手
    術，6 月24日出院，於94年7 月1 日起因右肩關節活動度受
    限，至復健科門診接受門診復健，至94年12月21日止共復健
    門診10次，並接受復健療程（每次門診包括6 次復健療程）
    ，目前患者右肩活動度仍受限，不宜抬重物及劇烈運動，門
    診復健療程1 週約2 至3 次，可恢復工作的時間未定等語。
    復經被告檢附前揭相關資料先後2 次送請其特約職業病與專
    科醫師審查，審查意見分別略以「．．．94年6 月拔釘，關
    節運動稍受限，有粘連傾向，94年10月時病情已痊癒許多，
    可以恢復工作（旅遊），不建議給付」、「李先生（即原告
    ）右肩鎖關節脫臼手術治療，其至94年10月26日左右應已有
    相當之恢復，應已可漸工作，不同意給付」等語，有被告特
    約職業病與專科醫師審查意見表附原處分卷可稽。據此，被
    告遂以原告右肩鎖關節脫臼手術治療，前給付308 日，已敷
    需求，乃核定此次所請傷病給付應不予給付。原告不服被告
    原處分，另檢具中國醫藥大學附設醫院95年2 月10日出具之
    第00000000號乙種診斷證明書及Ｘ光片，申請爭議審議，復
    經被告再就「原告所患已癒未癒？依據醫理見解，應治療休
    養多久傷勢可痊癒或轉輕而可恢復從事旅遊業工作？．．．
    。」等疑義，檢附全案相關資料及Ｘ光片送其特約專科醫師
    重行審查，其審查意見略以「李先生（即原告）所附Ｘ光片
    顯示，右肩鎖關節情況尚好，其應已有相當之恢復，於94
    年10月26日以後，可漸工作，故不同意其再申請」等語，此
    亦有該特約專科醫師所為審查意見表附原處分卷可按，故被
    告仍維持原核定。而原告向勞保監理會提起爭議審議後，亦
    據該會特約專科醫師審查意見略以「依中國醫藥大學附設醫
    院病歷及覆函，本病人93年12月20日住院，93年12月21日接
    受脫臼復位及鋼釘固定過程順利，94年6 月22日入院接受鋼
    釘拔除，94年6 月24日出院，依所附Ｘ光片，骨頭已癒合，
    並無明顯關節病變，原核付308 日已為足夠，應可恢復輕便
    工作『亦為一種活動復健』，勞保局不再核付為合理」等語
    ，而審定駁回在案，此有該會特約專科醫師審查意見表附原
    審定卷可查。則本件歷經被告及勞保監理會特約職業病醫師
    與專科醫師，分別多次依據原告原就診病歷影本及所附Ｘ光
    片等相關資料審查結果，咸不同意再核發原告此次所請94年
    10月27日至95年1 月2 日期間職業傷病給付，是被告原處分
    於醫理上有其依據，而相關審查程序亦未有違法之處，自應
    予以尊重。
  (六)本件原告就上揭申請，固提出中國醫藥大學附設醫院出具之
    診斷證明書等件為證，而依卷附該醫院出具之95年2 月15日
    診斷證明書之醫師囑言略載「患者自93年12月20日由門診入
    院，於93年12月21日接受骨折復位及鋼釘固定手術，於93
    年12月24日出院，患者自93年12月20日起至94年3 月4 日間
    ，共至門診6 次，患者自94年6 月22日起由門診入院接受骨
    釘拔除手術，於94年6 月24日出院，患者自95年1 月2 日起
    至95年2 月15日間，共至復健門診5 次，並接受4 次復健治
    療（每次治療包括6 次復健療程），目前仍有關節僵硬情形
    ，宜休養並繼續接受治療」等語，然查縱原告有如上揭診斷
    書所載接受復健治療之情形，惟復健治療可能因為個人主觀
    期望回復至如未受傷前狀態而歷時長久，並非所有復健治療
    中者皆屬不能工作，又勞工於傷病醫療期間能否從事工作，
    就診醫院出具之勞工保險傷病診斷書固為參考資料，然並非
    唯一資料，須綜合勞工術後身體狀況及復健情形綜合判斷後
    再予以認定之，因此僅憑上揭診斷書所載，尚不足為本件原
    告有利之認定。此外，原告並未舉證證明其因上揭職業傷害
    ，確有自94年10月27日起猶不能從事工作之情形，故其此部
    分之主張，自難採信。
  (七)又原告主張被告審核作業時，僅參據被告專業醫師審查意見
    ，其認定顯然難期公正客觀云云。惟按行政程序法第36條及
    第41條第1 項分別規定：「行政機關應依職權調查證據，不
    受當事人主張之拘束，對當事人有利及不利事項一律注意。
    」「行政機關得選定適當之人為鑑定。」查被告係勞工保險
    之保險人，於當事人向其提出勞工保險各項給付申請時，被
    告須開始行政程序，並有上揭依職權調查證據之義務，且於
    遇有醫理上之諸疑義時，得以具有專業知識之第三人即專科
    醫師，於行政程序中陳述關於特別法規或經驗定則之意見，
    而以其陳述，為證據之用。是被告於行政程序中將有待進一
    步調查之案件，請其特約專科醫師陳述醫學上之意見，以為
    證據，於法尚無不合。又被告及勞保監理會特約專科醫師並
    非臨床看診之醫師，自無「診斷」可言，其所提供者僅為醫
    療專業上之認定，係就臨床醫師出具之診斷書及病歷資料所
    記載被保險人傷害之程度，評定何時可恢復工作，方為適當
    ，被告依據特約專科醫師醫理意見所為核定，於法並無不符
    。復查，被告於審核保險給付案件時，除以被保險人或受益
    人檢附之資料、診斷書等書面資料予以審核外，如有必要，
    亦須另外徵詢專科醫師意見或實地派員訪查瞭解實情等，此
    觀諸勞工保險局組織條例第11條第2 項規定，被告得視業務
    需要聘用兼任醫師12人至20人，及勞工保險條例第28條、第
    56條規定保險人（即被告）為審核保險給付，得調查有關之
    文件、得另行指定醫院或醫師複檢等規定自明，如若被告僅
    能依被保險人所檢附之診斷書審查，則上開規定將形同具文
    ，亦有損被告審核之權限。次按「診斷書所載之病情，是否
    符合殘障給付標準，係由殘障給付主管機關逕依權責認定」
    行政院衛生署89年3 月17日衛署醫字第89013119號函釋可資
    參照。是即雖以專門醫師診斷證明為依據，然審查核定權仍
    在本件被告，如其審查無任何違法之處，自應予以尊重。本
    件被告於審核時，除調取原告就診之病歷資料外，並徵詢被
    告專科醫師意見如前述，經綜合審查後而為終局之核定，乃
    綜合上揭證據以為認定之基準，始核定否准原告給付，並未
    置原告之請求不顧，原告稱被告概以特約專科醫師審查意見
    駁回其申請云云，不無誤會。原告不服原核定，向勞保監理
    會申請審議，該會亦徵詢專科醫師意見，同意被告之認定。
    茲以原告上揭經被告否准之請求，業經專業醫師依法判定後
    均認未符，並非僅以被告個人主觀看法為斷，立場應屬客觀
    公正。
六、綜上所述，本件被告以原告右肩鎖關節脫臼手術治療，前給
    付308 日，已敷需求，原處分否准原告所請94年10月27日起
    至95年1 月2 日期間職業傷害傷病給付，於法並無違誤，審
    議審定、訴願決定予以維持，俱無不合。又有關原告另請95
    年1 月3 日起至95年2 月6 日及95年2 月7 日起至95年2 月
    15日止期間之職業傷病給付部分，分經被告以95年2 月16日
    保給簡字第021025955 號函及95年5 月29日保給簡字第0210
    3014 1函予以否准，經原告向勞保監理會提起審議後，亦經
    該會分別以95年9 月14日95保監審字第1940號及95年10月2
    日95保監審字第2870號保險爭議審定書駁回其申請審議在案
    ，有上揭被告函件及勞保監理會保險爭議審定書附原處分卷
    可參，而原告就上揭爭議審議結果並未依法提起訴願，此為
    兩造所不爭，原告就此部分，逕向本院提起本件行政訴訟亦
    有未合；且本件就原告所請94年10月27日至95年1 月2 日之
    職業傷害傷病給付並無理由，已如上述，原告另再為其後之
    請求，亦顯難認有理由。因此，原告仍執前詞及個人主觀之
    見解，訴請如聲明所示，均為無理由，應予駁回。又本件為
    簡易事件，依卷內資料，事證已臻明確，爰不經言詞辯論為
    判決。至原告請求本件移轉臺中高等行政法院管轄，核屬於
    法不合，礙難准許，併予敘明。
據上論結，本件原告之訴為無理由，爰依行政訴訟法第233條第1
項、第98條第3項前段，判決如主文。
中　　華　　民　　國　　96　　年　　6 　　月　　29　　日
                           第四庭　法　官  陳秀
上為正本係照原本作成。
本件以訴訟事件所涉及之法律見解具有原則性者為限，始得於本
判決送達後20日內向本院提出上訴狀並表明上訴理由，如已於本
判決宣示後送達前提起上訴者，應於判決送達後20日內補具上訴
理由（均按他造人數附繕本），且經最高行政法院許可後方得上
訴。
中　　華　　民　　國　　96　　年　　6 　　月　　29　　日
 　　  　　　　　　　   　　　     書記官  楊子鋒
